【裁判字號】    95,訴,1455
【裁判日期】    951027
【裁判案由】    清償借款
【裁判全文】
臺灣臺中地方法院民事判決  95年度訴字第1455號
原      告  台中商業銀行股份有限公司
法定代理人  乙○○
訴訟代理人  丙○○
被      告  己○○ (
被      告  丁○○ (
被      告  甲○○原名施彥如.
上二人共同
訴訟代理人  戊○○○
上列當事人間清償借款事件，本院於中華民國95年10月13日言詞
辯論終結，判決如下：
    主  文
被告己○○、丁○○、施彥如應連帶給付原告新台幣捌拾玖萬陸
仟捌佰壹拾伍元及如附表二編號1所示之利息及違約金。
被告己○○、丁○○應連帶給付原告新台幣肆拾壹萬壹仟玖佰玖
拾捌元及如附表二編號2所示之利息及違約金。
被告己○○應給付原告新台幣肆萬捌仟捌佰捌拾壹元及如附表二
編號3所示之利息及違約金。
被告己○○應給付原告新台幣壹拾壹萬玖仟參佰零柒元及如附表
二編號4所示之利息及違約金。
訴訟費用由被告己○○、丁○○、施彥如連帶負擔二十五分之十
五，被告己○○、丁○○連帶負擔二十五分之七，餘由被告己○
○負擔。
本判決第一項於原告以新台幣貳拾玖萬捌仟玖佰參拾捌元為被告
己○○、丁○○、施彥如供擔保後，得為假執行。但被告己○○
、丁○○、施彥如以新台幣捌拾玖萬陸仟捌佰壹拾伍元為原告預
供擔保後，得免為假執行。
本判決第二項於原告以新台幣壹拾參萬柒仟參佰參拾貳元為被告
己○○、丁○○供擔保後，得為假執行。但被告己○○、丁○○
以新台幣肆拾壹萬壹仟玖佰玖拾捌元為原告預供擔保後，得免為
假執行。
本判決第三項於原告以新台幣壹萬陸仟貳佰玖拾參元為被告己○
○供擔保後，得為假執行。但被告己○○以新台幣肆萬捌仟捌佰
捌拾壹元為原告預供擔保後，得免為假執行。
本判決第四項於原告以新台幣參萬玖仟柒佰陸拾玖元為被告己○
○供擔保後，得為假執行。但被告己○○以新台幣壹拾壹萬玖仟
參佰零柒元為原告預供擔保後，得免為假執行。
    事實及理由
壹、程序方面：
一、按訴訟送達後，原告不得將原訴變更或追加他訴。但擴張或
    減縮應受判決事項之聲明者，不在此限，民事訴訟法第２５
    ５條第１項第３款定有明文。本件原告就訴之聲明第２項原
    起訴請求被告己○○、丁○○應連帶給付原告新台幣（下同
    ）４５７８６７元及如附表一編號２所示之利息及違約金，
    嗣就其本金、利息及違約金之請求變更為如附表二編號２所
    示；就訴之聲明第３項原起訴請求被告己○○應給付原告４
    ８８８１元，及如附表一編號３所示之利息及違約金，嗣就
    其利息及違約金之請求部分變更為如附表二編號３所示，核
    屬減縮應受判決事項之聲明，與首揭規定相符，應予准許。
二、被告己○○受合法通知，未於言詞辯論期日到場，核無民事
    訴訟法第３８６條各款所列情形，爰依原告之聲請，由其一
    造辯論而為判決，合先說明。
貳、事實摘要：
一、本件原告起訴主張：
  (一)被告己○○於民國（下同）９４年９月２７日偕被告丁○
      ○、施彥如為連帶借款人，向原告借款１００萬元，約定
      借款期間自９４年９月２８日起至９８年９月２８日止分
      為４８次，採固定利率年息７. ５％按期於每月２８日依
      約定金額分期償還，如有任何一宗債務不依約清償本息時
      ，即喪失期限利益，全部債務均視為到期，逾期在６個月
      以內部分，按上開利率１０％，逾期超過６個月部分，按
      上開利率２０％計付違約金。詎被告自９５年２月２８日
      起即未再繳息，尚欠本金８９６８１５元及如附表二編號
      １所示之利息暨違約金，爰依消費借貸及連帶債務之法律
      關係請求被告負連帶給付之責任。
  (二)被告己○○於９３年８月２３日偕被告丁○○為連帶借款
      人，向原告借款６０萬元，約定借款期間自９３年８月２
      ４日起至９８年８月２４日止，利息按基本放款利率加碼
      年息３‧４７％機動調整計付（訂約當時基本放款利率４
      ．５％加碼年息３．４７％計為７．９７％），本金以一
      個月為一期，共分６０期償還，利息按借款餘額每月單利
      計付一次，本息繳付日期為每月２４日，如有任何一宗債
      務不依約清償本息時，即喪失期限利益，全部債務均視為
      到期，逾期清償在６個月以內者，按上開利率１０％，超
      過６個月者，按上開利率２０％計付違約金。詎被告自９
      ５年５月２４日起即未繳納本息，尚欠本金４１１９９８
      元及如附表二編號２所示之利息暨違約金（違約時基本放
      款利率為４．０２％，依約加碼年息３．４７％，計為７
      ．４９％），爰依消費借貸及連帶債務之法律關係請求被
      告負連帶清償之責任。
（三）被告己○○於９３年７月３０日向原告申請現金卡，約定
      借款額度最高以５萬元為限，依約定帳戶內循環使用，約
      定額度可動用期限自９３年７月３０日起至９５年７月３
      ０日止，自借款日起以固定年利率１７‧９９％按日計息
      ，借款利息按月於每月２１日（當日為例假日時，則順延
      至次一營業日）結算繳納，並以動支該額度本金５％為每
      期最低還款金額，如有任何一宗債務不依約清償本金及不
      依約付息時，即喪失期限利益，全部借款本息均視為到期
      ，逾期清償在６個月以內者，按上開利率１０％，超過６
      個月者，按上開利率２０％計付違約金。詎被告己○○自
      ９５年３月２７日起即未繳納本息，期間共動用額度４８
      ８８１元，尚欠如附表二編號３所示之本金、利息暨違約
      金，爰依消費借貸之法律關係請求被告負清償之責任。
（四）被告己○○向原告請領媽祖平安卡信用卡使用，依約得於
      特約商店記帳消費，截至95年4月2日帳單列印日止，累積
      消費記帳金額為１１９３０７元，依信用卡約定條款第１
      ６條第３項規定，循環利息係自帳單列印日起以日息萬分
      之５‧２（即年息１８‧９８％）計算至完全付清為止。
      又依上開約定條款第４項規定，如被告未於原告規定期限
      內付清每月最低付款額，則自帳單列印日起除按日息萬分
      之５‧２（即年息１８‧９８％）計收循環利息，並按上
      開利率計算２０％滯納金，詎被告己○○自９４年１１月
      ２１日起即未依約繳款，尚欠如附表二編號４所示之本金
      、利息暨違約金，爰依消費借貸之法律關係請求被告負清
      償之責任。
（五）並聲明：如主文第１項至第4項所示，願供擔保，請准宣
      告假執行。
  二、被告蔡瑞祥、施彥如以：我們後來再繳錢的部分，銀行都
      有扣除了沒錯，原告主張的金額有減縮，減縮的金額沒錯
      等語置辯。並均聲明：原告之訴及假執行之聲請均駁回，
      如受不利判決，請准供擔保免為假執行。
  三、被告己○○雖未於言詞辯論期日到場，惟據其所提出之答
      辯狀陳稱略以：伊因投資不當，拖累其父丁○○及其妻施
      彥如，原告一方面向被告三人收取借款，又一方面提起本
      訴，且主張巨額之利息及違約金，違反公平正義及誠信原
      則等語。並聲明：原告之訴及假執行之聲請均駁回，如受
      不利判決，請准供擔保免為假執行。
參、法院之判斷：
一、原告主張之事實，業據其提出與所述相符之分段式貸款契約
    書、約定書（一般約定條款）、交易明細查詢、存放款利率
    表、VISA卡申請書暨VISA卡契約、卡貸資料查詢、媽祖平安
    卡申請書、信用卡約定條款、帳單費用明細表、國際卡基本
    資料查詢、國際卡消費繳款紀錄查詢（以上均影本）等為證
    ，被告丁○○、施彥如對於原告主張之借款金額並不爭執，
    是本件原告主張之事實，自堪信為真實。被告己○○於書狀
    上雖抗辯系爭借款利息及違約金過高云云，惟其既已於消費
    借貸契約上簽名蓋章，且依約繳付本息，難謂就系爭違約金
    及利息部分未曾與原告約定並達成合意，是被告己○○上開
    所辯自不得解免其清償之責。從而，原告本於消費借貸及連
    帶債務法律關係，分別請求被告給付如主文第１項至第４項
    所示之本金、利息及違約金，即屬有據，應予准許。
二、原告及被告均陳明願供擔保，請求宣告假執行及免為假執行
    ，核無不合，爰分別酌定相當之擔保金額准許之。
肆、訴訟費用負擔及假執行宣告之依據：民事訴訟法第７８條、
    第８５條第２項、第３９０條第２項、第３９２條第２項。
中    華    民    國    95    年    10    月    27    日
                  民事第二庭    法  官  許冰芬
正本係照原本作成。
如對本判決上訴，須於判決送達後20日內向本院提出上訴狀。
中    華    民    國    95    年    10    月    27    日
                                書記官  陳其良
 附表一
┌──┬─────────┬────────┬─────┬────────┐
│編號│債權本金（新台幣，│  利息計算期間  │  利率    │違約金計算期間及│
│    │元）              │                │（年息%） │利率            │
├──┼─────────┼────────┼─────┼────────┤
│    │                  │                │          │自95年4月1日起至│
│    │                  │                │          │清償日止，逾期在│
│    │                  │                │          │6個月以內者，按 │
│ 1  │   896,815        │自95年2月28日起 │  7.5     │約定利率百分之10│
│    │                  │至清償日止      │          │，逾期超過6個月 │
│    │                  │                │          │部分者，按約定利│
│    │                  │                │          │率百分之20計付違│
│    │                  │                │          │約金。          │
├──┼─────────┼────────┼─────┼────────┤
│    │                  │                │          │自95年1月25日起 │
│    │                  │                │          │至清償日止，逾期│
│    │                  │                │          │在6個月以內者， │
│ 2  │   457,867        │自94年12月24日起│  7.49    │按約定利率百分之│
│    │                  │至清償日止      │          │10，逾期超過6個 │
│    │                  │                │          │月部分者，按約定│
│    │                  │                │          │利率百分之20計付│
│    │                  │                │          │違約金。        │
├──┼─────────┼────────┼─────┼────────┤
│    │                  │                │          │自94年11月22日起│
│    │                  │                │          │至清償日止，逾期│
│    │                  │                │          │在6個月以內者， │
│ 3  │    48,881        │自94年10月21日起│ 17.99    │按約定利率百分之│
│    │                  │至清償日止      │          │10 ，逾期超過6個│
│    │                  │                │          │月部分者，按約定│
│    │                  │                │          │利率百分之20計付│
│    │                  │                │          │違約金。        │
├──┼─────────┼────────┼─────┼────────┤
│    │                  │                │          │自95年4月21日起 │
│    │                  │                │          │至清償日止，按約│
│ 4  │   119,307        │自95年4月2日起至│ 18.98    │定利率百分之20計│
│    │                  │清償日止        │          │算滯納金。      │
│    │                  │                │          │                │
└──┴─────────┴────────┴─────┴────────┘
 附表二
┌──┬─────────┬────────┬─────┬────────┐
│編號│債權本金（新台幣，│  利息計算期間  │  利率    │違約金計算期間及│
│    │元）              │                │（年息%） │利率            │
├──┼─────────┼────────┼─────┼────────┤
│    │                  │                │          │自95年4月1日起至│
│    │                  │                │          │清償日止，逾期在│
│    │                  │                │          │6個月以內者，按 │
│ 1  │   896,815        │自95年2月28日起 │  7.5     │約定利率百分之10│
│    │                  │至清償日止      │          │，逾期超過6個月 │
│    │                  │                │          │部分者，按約定利│
│    │                  │                │          │率百分之20計付違│
│    │                  │                │          │約金。          │
├──┼─────────┼────────┼─────┼────────┤
│    │                  │                │          │自95年6月25日起 │
│    │                  │                │          │至清償日止，逾期│
│    │                  │                │          │在6個月以內者， │
│ 2  │   411,998        │自95年5月24日起 │  7.49    │按約定利率百分之│
│    │                  │至清償日止      │          │10 ，逾期超過6個│
│    │                  │                │          │月部分者，按約定│
│    │                  │                │          │利率百分之20計付│
│    │                  │                │          │違約金。        │
├──┼─────────┼────────┼─────┼────────┤
│    │                  │                │          │自95年4月28日起 │
│    │                  │                │          │至清償日止，逾期│
│    │                  │                │          │在6個月以內者， │
│ 3  │    48,881        │自95年3月27日起 │ 17.99    │按約定利率百分之│
│    │                  │至清償日止      │          │10 ，逾期超過6個│
│    │                  │                │          │月部分者，按約定│
│    │                  │                │          │利率百分之20計付│
│    │                  │                │          │違約金。        │
├──┼─────────┼────────┼─────┼────────┤
│    │                  │                │          │自95年4月21日起 │
│    │                  │                │          │至清償日止，按約│
│ 4  │   119,307        │自95年4月2日起至│ 18.98    │定利率百分之20計│
│    │                  │清償日止        │          │算滯納金。      │
│    │                  │                │          │                │
└──┴─────────┴────────┴─────┴────────┘


司法院資訊處製作；財團法人民間司法改革基金會備份。
